【裁判字號】    88,交訴,37
【裁判日期】    890930
【裁判案由】    業務過失致死
【裁判全文】
臺灣基隆地方法院刑事判決                          八十八年度交訴字第三七號
    公  訴  人  臺灣基隆地方法院檢察署檢察官
    被      告  甲○○
    選      任  柯士斌律師
    共同辯護人  黃憲男律師
右列被告因業務過失致死案件，經檢察官提起公訴（八十八年度偵字第五八六一號）
，本院判決如左：
    主      文
甲○○無罪。
    理      由
一、公訴意旨如附件起訴書所載。
二、按犯罪事實應依證據認定之，無證據不得推定其犯罪事實。又不能證明被告犯罪
    者，應諭知無罪之判決，刑事訴訟法第一百五十四條、第三百零一條第一項分別
    定有明文。又事實之認定，應憑證據，如未能發現相當證據，或證據不足以證明
    ，自不能以推測或擬制之方法，為裁判基礎（最高法院四十年台上字第八六號判
    例參照）。且認定犯罪事實所憑之證據，雖不以直接證據為限，間接證據亦包括
    在內，然而無論直接證據或間接證據，其為訴訟上之證明，須於通常一般之人均
    不致有所懷疑，而得確信其為真實之程度者，始得據為有罪之認定，倘其證明尚
    未達到此一程度，而有合理之懷疑存在而無從使事實審法院得有罪之確信時，即
    應由法院為諭知被告無罪之判決（最高法院七十六年台上字第四九八六號判例參
    照）。
三、本件公訴人認被告涉有業務過失致死罪，無非以告訴人指述為據，並佐以交通事
    故調查報告表、照片、驗斷書、相驗屍體證明書及勘驗筆錄等為證，惟經訊據被
    告堅決否認有何業務過失致死犯行；辯稱：車禍當時伊所駕駛之車牌號碼ＨＢ－
    ０五一號營業用大貨車於快車道上行駛，未侵入機車專用道擦撞被害人機車，是
    被害人騎乘機車因不明原因人車倒地後，因此衝滑至被告之車底遭被告壓過，伊
    對車禍之發生不知情且無從反應，並無過失等語。經查：
(一)、本件車禍發生當時被告正係駕駛營業用大貨車滿載砂石沿基隆市○○路直行往
      安瀾橋方向行駛欲前往基隆市大武崙工業區，被害人李劍屏係同向騎乘機車沿
      基隆市○○路前往基隆市○○路榮民服務處，而基隆市○○路往安瀾橋方向共
      設有三個車道，分別為快車道、機車專用道及慢車道，車禍發生後被害人之機
      車橫倒於整個機車專用道上，機車車頭左側留有明顯刮地痕，其餘並無撞擊之
      痕跡，機車車頭向外側，倒地前於機車專用道上留有機車刮地痕五點四公尺及
      煞車痕約五點四公尺，另被告所駕駛之營業大貨車停於距被害人機車倒地位置
      三十八點五公尺遠之快車道上，右後外側車輪有明顯之血跡及腦質，右後車輪
      並於快車道上留下血跡輪痕，被害人則頭部朝外橫躺於快車道上，其倒地遭車
      輪輾及頭部左側所流之血跡、腦質亦位在快車道右側靠近機車專用道處並往路
      面邊線延伸，此均據被告、告訴人於警、偵訊及本院審理時供 (陳 )明在卷，
      並有道路交通事故調查報告表二紙、現場暨車損照片三十四張在卷可稽，顯示
      本件車禍發生時被告應是行駛快車道及被害人騎乘機車倒地前之位置係在機車
      專用道內無誤。
(二)、又公訴人指稱本件車禍發生之原因係被告駕車駛入機車專用道，其右後車輪擦
      撞被害人之機車，以致機車失去重心人車倒地，為肇事因素云云，因此本件審
      究之重點在於：被告駕駛之車輛究竟有無侵入慢車道擦撞機車及被害人騎乘機
      車倒地之原因為何？經台灣基隆地方法院檢察署檢察官於八十八年七月二十七
      案發當日下午四時五十三分許，在基隆市○○路五二六號對面車禍地點及基隆
      市東九停車場當場勘驗結果：１、經勘驗機車刮地痕分佈於機車道上，業經基
      隆市交通隊拍照存證，經測量機車刮地痕約五點四公尺，據交通隊員警陳述，
      機車係橫倒在機車專用道上，機車頭部向外側，死者是頭部朝外側橫躺在快車
      道上。２、機車車頭左側有明顯的刮地痕跡，業經交通對員警拍照存證，其餘
      並無撞擊痕跡。３、經查貨車右後輪有明顯之血跡及腦質，查並無明顯的刮痕
      ，此有勘驗筆錄二紙在卷可稽，顯見二車未有擦撞之痕跡。復參諸被害人係因
      遭被告之車輪輾過導致左側全部肋骨、骨盆骨折，胸腹腔內出血及顱骨開放性
      骨折死亡之事實，並經證人即地檢署鄧偉光法醫於本院證述：本件車禍被害人
      致死原因為顱骨開放性骨折、左側全部肋骨、骨盆骨折，上述傷勢係遭輪胎從
      左側骨盆、肋骨到左側顱骨輾過，非撞擊，被害人衣服上有條狀痕跡，左手未
      受傷等語明確。且有相驗屍體證明書、驗斷書及相驗照片十七張在卷可憑，足
      證被害人身體及頭部左側所受之傷勢為被告車輪輾壓所造成，並非遭被告車輛
      撞擊所致。再者依據道路交通事故調查報告表及現場照片所示：機車刮地痕起
      點距離快車道零點五公尺，且刮地痕走向是與車道平行呈直線型，刮地痕之右
      側為煞車痕，煞車痕起點亦呈直線型，至刮地痕起點才略向右偏，因此被害人
      之機車應係先煞車後始向左傾倒，且依現場刮地痕及煞車痕均呈直線型，被害
      人騎乘機車煞車後倒地之行為應非受外力擦撞所致，況依告訴人指稱死者頭部
      遭被告車輪輾壓位置距離快車道邊緣線二十五公分，則依煞車痕、刮地痕分別
      距快車道五十公分以上，合計被告之車輛與被害人之機車相距至少七十五公分
      以上，二車已保持有半公尺以上之安全距離，益證兩車應無擦撞之空間存在。
      因此研判本件應係被害人於機車專用道上見前方有他車佔用車道，左側快車道
      上又有被告之大貨車行駛，在無法變換車道下緊急煞車，煞車失控而自行倒地
      ，人車分離，被害人倒向快車道而遭被告之車輪輾壓撞擊所致。
(三)、其次所應審究者則為被告有無迴避此一結果發生之可能性？按「汽車駕駛人雖
      可信賴其他參與交通之對方亦能遵守交通規則，同時為必要之注意，謹慎採取
      適當之行動，而對於不可知之對方違規行為並無預防之義務，然因對於違規行
      為所導致之危險，若屬可預見，且依法律、契約、習慣、法理及日常生活經驗
      等，在不超越社會相當性之範圍應有注意之義務者，自仍有以一定之行為避免
      結果發生之義務。因此，關於他人之違規事實已極明顯，同時有充足之時間可
      採取適當之措施以避免發生交通事故之結果時，即不得以信賴他方定能遵守交
      通規則為由，以免除自己之責任。」，業經最高法院著為該院七十四年臺上字
      第四二一九號判例，是由最高法院上開判例意旨以觀，如行為人對於無預見且
      無充足之時間可採取適當之措施以避免發生交通事故之結果，即難繩之以行為
      人過失傷害罪責，如前所述，查本件車禍發生當時被告正駕車在其遵行快車道
      上依限速正常直行 (雖被告停車位置距被害人機車三十八點五公尺，但被告車
      輛後方並無任何剎車痕，亦並無其他證據足以認定被告有超速之情形 )，且信
      賴所有用路人均會遵守交通規則，被告何能預見騎乘於其右後方機車專用上之
      被害人會因剎車失控後人車倒地，並向左滑入被告右後車輪，而預先作停車之
      準備？況且縱認被告發現右後方被害人人車倒地之行蹤動向，以被告車輛當時
      正行進中之動態，於五點四公尺之短距離內，衡情被告實無充分之空間及時間
      ，採取必要之安全措施，即無迴避此一結果發生之可能性。
(四)、末查，本件車禍經送台灣省基宜區車輛行車事故鑑定委員會及台灣省車輛行車
      事故覆議鑑定委員會所為鑑定結果，對於本件車禍之肇事責任雖均因證據資料
      不全以致無法研判被害人機車倒地之原因是否與被告所駕駛之車輛有關，但上
      開鑑定報告認被告當時駕駛車輛應係行駛快車道，被害人已有先行滑倒人車分
      離情形，其先行滑倒之因素可能為被害人行經車禍地點時因前方機車專用道上
      有案外人陳松全之機車檔道，左側復有被告之車輛駛來，煞閃不慎而滑倒人車
      分離，適其人為黃車右後輪輾及，而被告之車輛若正行經該處，因無避免空間
      ，自無肇事因素（台灣省基宜區車輛行車事故鑑定委員會八十九年三月十三日
      基宜鑑字第八九００五七號鑑定意見書參酌）；陳松全所騎乘之機車有佔用機
      車專用道妨害機車通行，被害人機車倒地之位置係在機車專用道上，且刮痕走
      向是與道路平行，顯示該機車是於機車專用道上倒地（台灣省車輛行車事故覆
      議鑑定委員會八十九年五月二十九日府覆議字第八九０五０一號鑑定意見書參
      酌），其鑑定結果實與本院所認定之上開事實相符，況經本院將本件車禍復送
      中華民國車輛交通事故鑑定技術研究學會鑑定之結果，認為被害人駕駛重機車
      遇陳松全之機車佔用機車專用道，左後有被告之車輛行駛快車道，在無法變換
      車道之情形下，煞車失控自行倒地，機車左倒，被害人倒向快車道，遭被告車
      輛之右輪輾壓致死，被告駕車超速行駛，僅為違規行為，其無法預見，亦無反
      應時間，應與本件車禍無因果關係等情，此有該技術研究學會八十九年八月十
      四日八九車鑑字第二一號鑑定報告各一份在卷可按，堪信被告辯稱對於本件車
      禍之發生並無過失等語，應非虛妄。
四、綜上所述，公訴人認被告所涉有之刑法第二百七十六條第二項之業務過失致死罪
    罪，尚與事實有間，此外復查無其他積極證據足資證明被告有何公訴人所指之上
    開犯行，既不能證明被告犯罪，核諸前揭說明，自應由本院為被告無罪之諭知。
據上論斷，應依刑事訴訟法第三百零一條第一項，判決如主文。
本案經檢察官周慶華到庭執行職務
中      華      民      國    八十九    年      九      月     三十     日
                             臺灣基隆地方法院交通法庭
                                 法  官  汪  梅  芬
右正本證明與原本無異。
對於本件判決如有不服，應於收受送達後十日內，向本院提出上訴書狀，上訴於臺灣
高等法院，並按他造當事人之人數附具繕本。
                                 書記官  黃  致  祥
中      華      民      國    八十九    年      十      月      四      日


司法院資訊處製作；財團法人民間司法改革基金會備份。
